臺灣嘉義地方法院刑事判決　　　　　　　 96年度易字第104號
公　訴　人　臺灣嘉義地方法院檢察署檢察官
被　　　告　甲○○
上列被告因家庭暴力罪之傷害等案件，經檢察官提起公訴（96年
度調偵字第41號），本院判決如下：
    主  文
甲○○犯傷害罪，處有期徒刑貳月，如易科罰金，以新臺幣壹仟
元折算壹日。又犯公然侮辱罪，處拘役參拾日，如易科罰金，以
新臺幣壹仟元折算壹日。又犯侵占離本人持有物罪，處罰金新臺
幣壹萬伍仟元，如易服勞役，以新臺幣壹仟元折算壹日。
    事  實
一、甲○○與丙○○於民國95年5月前，為同居2年多之男女朋友
    ，曾有事實上之夫妻關係，為家庭暴力防治法第3條第2款之
    家庭成員。於95年7月4日20時40分許，甲○○在王郅丰所經
    營位於嘉義市○區○○路307號巧士比眼鏡行前，見丙○○
    與其兒子乙○○自該眼鏡行出來，趨前與丙○○發生口角後
    ，竟基於普通傷害之犯意，徒手毆打丙○○，致其受有頭、
    胸、腹挫傷血腫之傷害。並基於公然侮辱之犯意，在上開處
    所多數人得共見共聞之狀態下，辱罵丙○○「幹你娘」、「
    妓女」、「臭雞歪」（台語）等語，公然侮辱丙○○。嗣乙○○見狀進入巧士比眼鏡行，向王郅丰求救，王郅丰遂出來
    阻止甲○○，而與甲○○發生拉扯，甲○○始行罷手，丙○○隨即進入巧士比眼鏡行，而甲○○見丙○○肩揹之黑色皮
    包1個掉落於一旁，未在丙○○持有中，竟意圖為自己不法
    之所有，基於侵占離本人持有物之犯意，侵占該脫離丙○○
    所持有之黑色皮包1個，內有丙○○所有之現金新臺幣（下
    同）3,800元、國民身分證、駕駛執照各1張、印鑑1個、存
    摺2本、金融卡4張、支票10張、金戒指3錢、本票2張、護照
    1本、MP3、健保卡1張、其弟盧彥樺及乙○○所有之存摺、
    金融卡、印章、乙○○之健保卡、丙○○之夫國民身分證影
    本等物，甲○○得手後隨即離去。
二、案經丙○○訴由嘉義市警察局第二分局報請臺灣嘉義地方法
    院檢察署檢察官偵查起訴。
    理  由
一、按被告以外之人於審判外之言詞或書面陳述，除法律有規定
    者外，不得作為證據。當事人、代理人或辯護人於法院調查
    證據時，知有第159條第1項不得為證據之情形，而未於言詞
    辯論終結前聲明異議者，視為有前項之同意。刑事訴訟法第
    159條第1項、第159條之5第2項分別定有明文。查檢察官、
    被告甲○○就告訴人丙○○、證人乙○○、王郅丰於警詢時
    之陳述，未於言詞辯論終結前聲明異議，本院審酌其等言詞
    陳述作成時之情況，並無違法取證或其他瑕疵，認為以之作
    為證據為適當，是其等此部分之陳述，應有證據能力。至告
    訴人於偵查中並無依法不得令其具結之情形，檢察官訊問時
    並未命其具結，是其於偵查中之陳述，並無證據能力。
二、訊據被告對於上揭傷害之事實坦承不諱，並供承有公然辱罵
    告訴人「幹」，然辯稱：伊氣頭上有罵告訴人「幹」，但是
    沒有罵她「妓女」和「臭雞歪」。伊沒有拿告訴人的皮包云
    云。惟查：
  (一)上揭犯罪事實，業據告訴人於警詢及本院審理時證述綦詳（
    警卷第5-8頁、本院卷第28-38、46-47頁），並經證人乙○○於警詢及本院審理時證述屬實（警卷第3-4頁、本院卷第
    39-45、47-48頁），且據證人王郅丰於警詢時證述明確（警
    卷第9-10頁），被告並坦承有傷害告訴人之犯行。又告訴人
    受有頭、胸、腹挫傷血腫之傷害，有財團法人嘉義基督教醫
    院甲種診斷證明書1份附卷可憑（警卷第14頁）。此外，並
    有被害報告單、票據掛失止付通知書各1份在卷可參（警卷
    第12、15頁），足認被告確有傷害、公然侮辱及侵占離本人
    持有物之犯行。
  (二)按告訴人、證人之陳述有部分前後不符，或相互間有所歧異
    時，究竟何者為可採，法院仍得本其自由心證予以斟酌，非
    謂一有不符或矛盾，即應認其全部均為不可採信；尤其關於
    行為動機、手段及結果等之細節方面，告訴人之指陳，難免
    故予誇大，證人之證言，有時亦有予渲染之可能；然其基本
    事實之陳述，若果與真實性無礙時，則仍非不得予以採信，
    最高法院著有74年臺上字第1599號判例可資參照。
  1.告訴人對於是否目睹被告取走皮包一節，於警詢時證稱：在
    被告離去時，伊看到他手上拿著伊掉落在地上的皮包等語（
    警卷第8頁），於95年8月21日偵查時證稱：伊沒有看到被告
    拿走伊的皮包等語（95年度偵字第5564號卷第9頁），於本
    院審理時結證稱：伊沒有看到何人拿走皮包，但有看到被告
    機車腳踏墊像有包包放在那邊，和伊的包包有點像，但是因
    為距離有點遠了，伊沒有辦法確定是不是伊的等語（本院卷
    第32-33頁）。又告訴人對於皮包內有何物一節，於警詢時
    證稱：有伊的身分證、印鑑、郵局存摺、土地銀行存摺、金
    融卡、現金3,800元、支票10張、黃金3錢等語（警卷第6頁
    ），於95年8月21日偵查時證稱：有身分證、駕照、伊及伊
    弟弟盧彥樺的存摺、印鑑、金融卡、現金3千多元、支票、
    黃金3錢等物（95年度偵字第5564號卷第9頁），於96年1月
    29日偵查時證稱：包包裏面有2張朋友開給伊的本票等語（
    96年度調偵字第41號卷第9頁），於本院審理時則結證稱：
    皮包裏還有護照、伊兒子及伊弟弟盧彥樺的存摺、印章和金
    融卡、伊先生的身分證影本、伊和伊兒子的健保卡、1台2千
    多元的MP3等語（本院卷第35頁）。另乙○○係在何時告知
    告訴人其皮包遭被告拿走一節，證人乙○○於本院審理時先
    證稱：媽媽進去巧士比眼鏡行後，伊不知道媽媽又出去巧士
    比眼鏡行做什麼，伊是跟著出去以後才知道媽媽是要找皮包
    ，才跟她說包包已經被叔叔拿走了，是在巧士比眼鏡行講的
    等語（本院卷第42、45頁），告訴人於本院審理時則結證稱
    ：乙○○隔天要上課前，伊問他這件事情，他才跟伊說包包
    被被告拿走了，他在巧士比眼鏡行那邊沒有說等語（本院卷
    第47頁），證人乙○○於本院審理時復改證稱：媽媽說的才
    對，伊有些不記得到底是什麼時間跟媽媽說的等語（本院卷
    第47頁）。
  2.告訴人、證人就上揭事實，其自身之證述，或2人間之證詞
    ，有歧異或不一致之處，然告訴人、證人就問題之陳述，難
    免會受訊問者陳述問題之方式，及問題鋪陳之前後順序，而
    影響其回答之內容，且限於告訴人、證人之記憶力及陳述表
    達能力，自難期待證詞能完全相符。從而本件既於本院審理
    時，透過檢察官、被告交互詰問之程序予以詰問告訴人、證
    人，自能減少其等因問話者訊問問題之方式、順序，而影響
    其證詞之外在因素，予以發現真實。
  3.告訴人於警詢時雖證稱見到被告取走皮包，然依其於本院審
    理時之證述，可知其是因見到被告機車腳踏墊上疑似有其掉
    落之皮包，故而於警詢時為上揭證述，是於本院審理時既已
    確認告訴人於警詢時證述之真意，堪認告訴人並未目睹被告
    取走皮包。而告訴人對於皮包內有何物之證述雖不一致，然
    告訴人於本院審理時已供稱：因為伊包包比較大，東西非常
    多，伊忘記了等語（本院卷第30頁），參以告訴人於警詢時
    證稱：皮包是黑色皮製，長35公分高25公分寬15公分的斜背
    包等語（警卷第8頁），是觀諸其皮包之長寬高，可知皮包
    之容量甚大，則告訴人因皮包內置有多樣物品，而未能一次
    即詳述所有物品，待事後回想，再證述皮包內尚有其他物品
    ，尚非與常理有違，且皮包內有何種物品，係枝節性之事實
    ，尚難以此部分證述不一致，即認其證述不可採。又本件95
    年7月4日案發距96年3月15日本院審理時，已相距8月有餘，
    且證人乙○○於何時告知告訴人皮包遭被告拿走，係屬細節
    性之事實，受限於人的記憶力，自難期待證人乙○○之證述
    完全無誤。故告訴人、證人乙○○就被告拿走皮包之基本事
    實，既均相一致，且2人證詞互相對照亦大致相符，雖其等
    證詞有上揭相異處，揆諸前揭判例，告訴人、證人所為之證
    詞仍難認不具證據價值，本院仍得採信其等之證詞，認定被
    告確有侵占離本人持有物之犯行。
  (三)雖被告否認有侵占離本人持有物之犯行，並以上詞置辯，然
    證人乙○○於本院審理時證稱：媽媽的包包是黑色的等語，
    並當庭以手比皮包長度，經測量結果為41公分（本院卷第44
    頁），是證人乙○○、告訴人就皮包顏色之證述相符，就皮
    包長度之證述亦相距不大，足認證人乙○○當天確有見到告
    訴人肩揹之皮包。再者，證人乙○○於本院審理時證稱：他
    們剛吵起來的時候，伊看到包包掉在媽媽的旁邊，在人行道
    那邊，伊去巧士比眼鏡行叫老闆出來，等伊從巧士比眼鏡行
    出來的時候，包包還在那邊，伊看到媽媽走進去巧士比眼鏡
    行裡面，被告把媽媽的包包拿走之後，伊才進去巧士比眼鏡
    行等語（本院卷第42-43頁），而告訴人於本院審理時結證
    稱：在打的當中，巧士比眼鏡行老闆出來拉扯被告，中間有
    幾秒鐘，伊一直想要打手機求救，但發現皮包不見了等語（
    本院卷第31-32頁），是證人乙○○證稱皮包何時離告訴人
    持有之證述，核與告訴人證稱其發現皮包離其持有之證詞相
    吻合。參以證人乙○○與被告平日並無仇怨，業據證人乙○○於警詢時證述明確（警卷第4頁），且證人乙○○於證述
    時，為9歲之國小2年級學生，有其年籍詳卷附卷可憑（警卷
    第3頁），是其若非親眼目睹被告拿走告訴人皮包，衡情當
    無故為虛偽證述而陷害被告之理。況且，告訴人於本院審理
    時結證稱：被告拿著伊的本票，委託朋友去跟債務人要錢，
    朋友覺得本票可能是伊的，所以來問伊，確定那張本票是伊
    的，才把本票還給伊，因為本票都放在伊的包包裡，這樣伊
    更確定，被告拿伊皮包等語（本院卷第30-31頁），是告訴
    人之本票2紙既放置於皮包內，而後經被告交付本票2張予友
    人，再輾轉由被告友人交付予告訴人，堪認被告確有拿走離
    告訴人持有之皮包。
  (四)綜上所述，足認被告自白之部分與事實相符，其上揭所辯部
    分，顯係飾卸之詞，委無可採。本件事證明確，被告傷害、
    公然侮辱及侵占之犯行均堪予認定。
三、核被告所為，係犯刑法第277條第1項之傷害罪、同法第309
    條第1項之公然侮辱罪，及同法第337條之侵占離本人持有物
    罪。按家庭暴力防治法第2條第1項規定：本法所稱家庭暴力
    者，謂家庭成員間實施身體或精神上不法侵害之行為，被告
    與告訴人於95年5月前，為同居2年多之男女朋友，業據被告
    於警詢時供述在卷（警卷第1頁），是2人曾有事實上之夫妻
    關係，而被告對告訴人故意實施家庭暴力之傷害、公然侮辱
    行為而成立刑法之犯罪，為家庭暴力防治法之家庭暴力罪。
    被告所犯上開3罪，犯意各別，行為互殊，應予分論併罰。
    爰審酌被告與告訴人之關係，被告僅因細故即為上揭犯行之
    犯罪動機，其行為之手段，對告訴人所生之危害，及犯罪後
    僅坦承部分犯行之犯後態度，且尚未與告訴人達成和解，求
    取諒解等一切情狀，各量處如主文所示之刑，以示懲儆，並
    就有期徒刑、拘役部分，均諭知易科罰金之折算標準，就罰
    金部分，諭知易服勞役之折算標準。
據上論斷，應依刑事訴訟法第299條第1項前段，刑法第277條第
1項、第309條第1項、第337條、第41條第1項前段、第42條第3項
，刑法施行法第1條之1第1項、第2項前段，判決如主文。
本案經檢察官王啟旭到庭執行職務。
中　　華　　民　　國　　96　　年　　3 　　月　　29　　日
                  刑事第二庭  審判長法  官  沈福財
                                    法  官  林青怡
                                    法  官  卓春慧
上列正本證明與原本無異。
如不服本判決，應於判決送達後10日內向本院提出上訴狀（應附
繕本）。告訴人或被害人如對於本判決不服者，應具備理由請求
檢察官上訴，其上訴期間之計算係以檢察官收受判決正本之日期
為準。
中　　華　　民　　國　　96　　年　　4 　　月　　2 　　日
                                    書記官  汪淑菁
附錄本案論罪科刑法條全文：
刑法第277條第1項：
傷害人之身體或健康者，處3年以下有期徒刑、拘役或1千元以下
罰金。
刑法第309條第1項：
公然侮辱人者，處拘役或3百元以下罰金。
刑法第337條：
意圖為自己或第三人不法之所有，而侵占遺失物、漂流物或其他
離本人所持有之物者，處5百元以下罰金。
